【裁判字號】    99,訴,981
【裁判日期】    990423
【裁判案由】    毒品危害防制條例
【裁判全文】
臺灣板橋地方法院刑事判決               99年度訴字第981號
公  訴  人  臺灣板橋地方法院檢察署檢察官
被      告  甲○○
上列被告因違反毒品危害防制條例案件，經檢察官提起公訴（99
年度毒偵字第2436號），本院合議庭裁定改依簡式審判程序，判
決如下：
    主  文
甲○○施用第一級毒品，累犯，處有期徒刑捌月。
    事  實
一、甲○○曾於民國87年間，因違反毒品危害防制條例案件，經
    臺灣士林地方法院裁定送勒戒處所觀察、勒戒後，認無繼續
    施用毒品之傾向，於87年10月27日執行完畢釋放，並經臺灣
    士林地方法院檢察署檢察官於88年7 月26日以88年度偵字第
    7273號為不起訴處分確定；於92年間，又因施用毒品案件，
    經本院以92年度毒聲字第2299號裁定送觀察、勒戒，嗣於93
    年1 月9 日因法律修正報結，惟起訴部分則經本院以94 年
    度訴緝字第124 號判決判處有期徒刑9 月確定，嗣於96年2
    月12日執行完畢；於95年間，又因施用毒品案件，經本院以
    95年度訴字第3317號判決判處有期徒刑9 月確定，嗣經裁定
    減為有期徒刑4 月又15日，如易科罰金，以銀元300 元折算
    1 日，並於96年11月27日縮刑期滿執行完畢。
二、詎仍不知悔改，於前述觀察勒戒執行完畢釋放後，5 年內再
    犯施用毒品之罪，經本院分別於92及95年間，先後以前揭判
    決判處有罪確定後，明知海洛因係屬毒品危害防制條例第2
    條第2 項第1 款所定之第一級毒品，不得持有、施用，竟基
    於施用第一級毒品海洛因之犯意，於99年1 月10日某時許，
    在友人位於臺北市○○區○○街某大樓地下1 樓之住處內，
    以香菸摻以海洛因之方式，施用毒品海洛因乙次。嗣於翌日
    13時許，行經臺北市○○區○○路123 號前，因另案通緝，
    為警上前盤查逮獲，再採集其尿液送驗後，檢驗結果呈嗎啡
    之陽性反應，而查悉上情。
三、案經臺北市政府警察局萬華分局報告臺灣臺北地方法院檢察
    署呈請台灣高等法院檢察署檢察長令轉台灣板橋地方法院檢
    察署檢察官偵查起訴。
    理  由
一、被告甲○○所犯係死刑、無期徒刑、最輕本刑為3 年以上有
    期徒刑以外之罪，其於準備程序中就前揭被訴事實為有罪之
    陳述，經受命法官告知簡式審判程序之旨，並聽取其與公訴
    人之意見後，本院合議庭認為適宜由受命法官獨任進行簡式
    審判程序，爰依刑事訴訟法第273 條之1 第1 項規定，裁定
    由受命法官獨任進行簡式審判程序，合先敘明。
二、上揭事實，業據被告於審理時坦承不諱，且被告為警查獲後
    所採集之尿液，經送台灣尖端先進生技醫藥股份有限公司檢
    驗結果，確呈鴉片類陽性反應，有該公司99年1 月20日濫用
    藥物檢驗報告（檢體編號：041714號）及臺北市政府警察局
    偵辦毒品案件尿液檢體委驗單各1 紙在卷可稽。足徵被告之
    自白與事實相符，堪以採信。是本案事證明確，被告施用第
    一級毒品海洛因之犯行，洵堪認定。
三、按毒品危害防制條例前於92年7 月9 日修正公布，自93年1
    月9 日施行，觀之該條例第20條、第23條之立法理由，修正
    後毒品危害防制條例就施用毒品者，只於「初犯」及「5 年
    後再犯」二種情形，有其追訴條件之限制，即須於初犯經觀
    察、勒戒或強制戒治釋放後，5 年內均無施用毒品之行為，
    始能認其前所實施之觀察、勒戒或強制戒治已足遮斷毒癮，
    而得於5 年後再犯時，再予適用初犯之規定，重行觀察、勒
    戒等程序。倘5 年內已經再犯，被依法追訴處罰，縱其第3
    次（或第3 次以上）施用毒品之時間在初犯釋放5 年以後，
    即與「5 年後再犯」之情形有別，且因已於「5 年內再犯」
    ，顯見其再犯率甚高，原實施觀察、勒戒或強制戒治，已無
    法收其實效，而無5 年戒斷期之存在，自無再經觀察、勒戒
    及強制戒治之必要，應得逕行追訴處罰（最高法院95年5 月
    9 日95年度第7 次刑事庭會議決議參照）。經查：本件被告
    前因施用毒品案件，經臺灣士林地方法院裁定送勒戒處所觀
    察、勒戒後，認無繼續施用毒品之傾向，於87年10月27日執
    行完畢釋放，並經臺灣士林地方法院檢察署檢察官於88年7
    月26日以88年度偵字第7273號為不起訴處分確定後，竟再因
    施用毒品案件，經本院分別於92、95年間以前揭判決分別判
    處罪刑確定等情，有臺灣高等法院被告前案紀錄表1 份在卷
    可憑，是依上開說明，被告於前述觀察勒戒執行完畢釋放後
    5 年內，再犯施用毒品罪，經本院判決有罪確定後，復犯本
    件施用毒品之犯行，本件犯行距前揭觀察勒戒執行完畢釋放
    後雖逾5 年，惟核與毒品危害防制條例第20條第3 項所定「
    5 年後再犯」之立法意旨不符，揆諸上開說明，仍應予追訴
    、處罰。
四、核被告所為施用毒品海洛因之行為，係犯毒品危害防制條例
    第10條第1 項之施用第一級毒品海洛因罪。其持有毒品海洛
    因之低度行為，為施用海洛因之高度行為所吸收，不另論罪
    。再被告有事實欄所載之前科紀錄，於96年11月27日縮刑期
    滿執行完畢，此有前開被告前案紀錄表在卷可考，其於受有
    期徒刑之刑執行完畢後，5 年以內故意再犯本件有期徒刑以
    上之罪，爰依刑法第47條第1 項規定論以累犯，並加重其刑
    。爰審酌被告無視毒品可能對自身及家庭所造成之戕害，及
    對社會治安形成之潛在危險，屢犯施用毒品之罪，足見其戒
    絕毒癮之意志不堅，本不宜寬貸，惟念其犯後坦承犯行，態
    度良好，及施用毒品乃戕害自身健康，尚未直接危害他人等
    一切情狀，量處如主文所示之刑，以資懲儆。
據上論斷，應依刑事訴訟法第273 條之1 第1 項、第299 條第1
項前段，毒品危害防制條例第10條第1 項，刑法第11條前段、第
47條第1 項，判決如主文。
本案經檢察官陳旭華到庭執行職務。
中    華    民    國    99    年    4     月    23    日
                  刑事第十庭  法  官  鄭凱文
以上正本證明與原本無異。
如不服本判決應於收受本判決後10日內向本院提出上訴書狀，並
應敘述具體理由，如未敘述上訴理由者，應於上訴期間屆滿後20
日內補提理由書狀於本院（均須按他造當事人之人數附繕本）「
切勿逕送上級法院」。
                              書記官  陳筱惠
中    華    民    國    99    年    4     月    23    日
附錄本案論罪法條：
毒品危害防制條例第10條第1項：
施用第一級毒品者，處6 月以上5 年以下有期徒刑。

司法院資訊處製作；財團法人民間司法改革基金會備份。
